臺灣高雄地方法院刑事判決　　　　　　　100年度易字第704號
公　訴　人　臺灣高雄地方法院檢察署檢察官
被　　　告　潘家豐
選任辯護人　康進益律師
被　　　告　洪忠賢
上列被告因竊盜等案件，經檢察官提起公訴（99年度偵字第2719
6 號），本院判決如下：
    主  文
潘家豐共同無故侵入他人建築物，處有期徒刑伍月，如易科罰金
，以新臺幣壹仟元折算壹日。
洪忠賢共同無故侵入他人建築物，處有期徒刑肆月，如易科罰金
，以新臺幣壹仟元折算壹日。
    事  實
一、潘家豐係盈成機械工程行（下稱盈成工程行）負責人，洪忠
    賢係騰龍科技開發有限公司（下稱騰龍公司）員工，盈成工
    程行與騰龍公司分別為唐榮鐵工廠有限公司（下稱唐榮公司
    ）之爐渣桶修補及勞務承攬商；潘家豐、洪忠賢皆知悉在唐
    榮公司內，除施工場所外，嚴禁進入非施工區域，竟共同基
    於侵入他人建築物之犯意聯絡，於民國99年8 月8 日中午12
    時40分許，未經許可，先由潘家豐侵入唐榮公司煉鋼廠房之
    Ｂ進料料倉廠區（下稱Ｂ料倉）屋頂，以維修天車吊起4 包
    混雜純鎳、高碳鎳鐵、電解鎳之物品至Ｂ料倉屋頂，再與無
    故侵入之洪忠賢各持1 包前揭物品，沿Ａ、Ｂ料倉間之集水
    盤通道，行走至Ａ進料料倉廠區（下稱Ａ料倉）屋頂，趁Ａ
    料倉屋頂鐵門未上鎖之際，侵入Ａ料倉內，欲將前揭物品丟
    入裝載有電爐石灰加料之緩衝槽內，俟冶煉時併同石灰混合
    投入電爐內熔煉，以影響煉鋼熔測驗收作業之鎳含量百分比
    ；適因Ａ料倉之「秤料台車」發生故障，唐榮公司技術員楊
    天祥前往維修時，發覺潘家豐、洪忠賢各持1 包物品躲在「
    秤料台車」後方，有違常情，欲通知相關人士前來確認之際
    ，潘家豐、洪忠賢則乘隙離去；嗣經調閱現場及唐榮公司大
    門錄影資料後，循線查獲上情。
二、案經唐榮公司訴請臺灣高雄地方法院檢察署檢察官偵查起訴
    。
    理  由
壹、程序部分：
    按被告以外之人於審判外之言詞或書面陳述，除法律有規定
    者外，不得作為證據；又被告以外之人於審判外之陳述，雖
    不符刑事訴訟法第159 條之1 至第159 條之4 之規定，而經
    當事人於審判程序同意作為證據，法院審酌該言詞陳述或書
    面陳述作成時之情況，認為適當者，亦得為證據，刑事訴訟
    法第159 條第1 項、第159 條之5 第1 項分別定有明文。本
    件檢察官、被告及辯護人於本院審判程序時，就判決所引用
    各項傳聞證據，均明示同意有證據能力（見本院審易卷第41
    頁），本院審酌各該證據並非違法取得，與待證事實具關聯
    性，證明力亦非明顯過低，以之作為證據使用係屬適當，自
    得採為認定事實之證據。
貳、實體部分：
一、前揭被告潘家豐、洪忠賢無故侵入唐榮公司Ａ、Ｂ料倉之事
    實，業據被告潘家豐、洪忠賢於本院審理中坦承不諱（見本
    院易字卷第18頁反面），核與證人楊天祥、林志文於偵查中
    之證述情節相符，復有監視器翻拍照片8 張、現場照片35張
    、現場平面圖3 份、唐榮公司承攬商勞安協議組織會議紀錄
    1 份在卷可憑（見偵卷第28頁至第35頁、第73頁至第76頁、
    第80頁至第87頁、第91頁至第92頁、第109 頁至第119 頁、
    第123 頁），足認被告潘家豐、洪忠賢之自白與事證相符。
    此部分事證明確，被告潘家豐、洪忠賢前揭犯行堪以認定，
    應依法論科。
二、核被告潘家豐、洪忠賢所為，均係犯刑法第306 條第1 項無
    故侵入他人建築物罪。被告潘家豐、洪忠賢2 人間，就前開
    犯行，有犯意聯絡及行為分擔，應以共同正犯論處。另被告
    潘家豐、洪忠賢2 人先、後侵入Ｂ料倉、Ａ料倉之行為，時
    間密接且侵害法益相同，為接續犯，就渠等無故侵入他人建
    築物之犯行應論以一罪。
三、本院審酌被告潘家豐、洪忠賢為貪圖小利，而受託侵入唐榮
    公司Ａ、Ｂ料倉內，欲丟入含有純鎳、高碳鎳鐵、電解鎳之
    物品至電爐內熔煉，以影響煉鋼熔測驗收作業之鎳含量百分
    比，動機可議；雖尚未將前揭物品投入電爐內，即被發覺，
    未造成實際損害，但被告潘家豐、洪忠賢卻不思其等行為，
    若造成電爐熔煉產生意外，或其他意料之外之危險，唐榮公
    司所受之損害，與其等所為之獲利絕對不成比例，竟仍為之
    ，行為實有不該；再者，被告潘家豐、洪忠賢2 人於本院審
    理時，雖坦承無故侵入建築物之犯行，但渠等於偵查中勾串
    謊稱：是至Ａ料倉修理漏水云云，致使檢察事務官於偵查中
    致力於釐清被告潘家豐、洪忠賢於案發時，是否至Ａ料倉修
    理漏水，誤導偵查方向，耗損司法資源，其心態堪予非難；
    甚至於本院審理時，被告潘家豐一度謊稱偵查中不說出實情
    ，是因為不曉得被告竊盜，檢察事務官也沒有說是竊盜云云
    （見本院易字卷第51頁）；而被告洪忠賢對於偵查中為何謊
    稱乙事，在本院審理時，先是偽稱：因為檢察事務官沒有問
    到那4 包東西，如果有問就會講云云；嗣後經本院提示偵卷
    第145 頁有關被告洪忠賢於偵查中表示：進去時看到2 包東
    西，以為是石灰，所以順手想要丟掉等情之筆錄，給被告洪
    忠賢閱覽後，被告洪忠賢始稱：我是騙檢察事務官，因為他
    沒有問到那邊，我也不用說得那麼清楚，那2 包東西是我們
    扛上去的沒錯，要丟入爐內的時候，就被楊天祥發現，楊天
    祥問那是什麼東西，我說是石灰等語（見本院易字卷第59頁
    ），顯見被告潘家豐、洪忠賢於審理時仍避重就輕，難謂態
    度良好。何況，被告潘家豐、洪忠賢對於是誰委託渠等丟純
    鎳等物品至鍋爐內乙節，仍堅不透露，致無法追出幕後黑手
    ，對於唐榮公司及唐榮公司員工存有不確定之風險；又被告
    潘家豐為本案之主導者，被告洪忠賢則係配合被告潘家豐之
    輔助角色、分工尚有輕重不同，應予不同評價；再考量刑法
    第306 條第1 項無故侵入他人建築物為1 年以下有期徒刑之
    罪，渠等行為至少應科予中度之刑；另審酌被告潘家豐為高
    職畢業、目前無業、已婚、有1 小孩待扶養；而被告洪忠賢
    為國中肄業、以開推高機為業、單親、有3 個小孩待扶養等
    一切情狀，各量處如主文所示之刑，並均諭知易科罰金之折
    算標準，以示懲儆。
四、不另為無罪諭知部分：
(一)、起訴意旨另以：被告潘家豐與被告洪忠賢共同基於意圖為自
    己不法所有之犯意聯絡，於99年8 月8 日中午12時40分侵入
    唐榮公司煉鋼廠房之Ａ料倉，竊取唐榮公司所有之純鎳30.8
    公斤及高碳鎳鐵58.2公斤，並將竊得之鎳鐵裝入袋中。嗣為
    楊天祥發覺並通知另名唐榮公司員工林志文到場，而被告潘
    家豐、洪忠賢則乘隙離去，經林志文循被告潘家豐、洪忠賢
    離去路線追查，在Ａ料倉屋頂出口發現遺留2 包布袋，Ｂ料
    倉屋頂遺有另2 包布袋，袋中物品為純鎳30.8公斤、高碳鎳
    鐵58.2公斤及電解鎳29.8公斤，因認被告潘家豐、洪忠賢共
    同涉犯刑法第320 條第1 項竊盜罪等語。
(二)、按犯罪事實應依證據認定之，無證據不得認定犯罪事實；不
    能證明被告犯罪者，應諭知無罪之判決，刑事訴訟法第154
    條第2 項及第301 條第1 項分別定有明文。又告訴人之告訴
    ，係以使被告受刑事訴追為目的，是其陳述是否與事實相符
    ，仍應調查其他證據以資審認。事實之認定，應憑證據，如
    未能發現相當證據，或證據不足以證明，自不能以推測或擬
    制之方法，為裁判基礎。再認定犯罪事實，所憑之證據，雖
    不以直接證據為限，間接證據亦包括在內，然無論直接或間
    接證據，其為訴訟上之證明，須於通常一般之人均不致於有
    所懷疑，而得確信其為真實之程度者，始得據之為有罪之認
    定，倘其證明尚未達到此一程度，而有合理性懷疑之存在時
    ，即無從為有罪之認定，最高法院52年台上字第1300號、40
    年臺上字第86號及76年臺上字第4986號判例意旨可資參照。
(三)、檢察官認被告潘家豐、洪忠賢共同涉犯竊盜罪嫌，無非係以
    證人楊天祥、林志文於偵查中之證述，另有99年8 月8 日Ａ
    料倉監視錄影器翻拍畫面5 張，為其論據。訊據被告潘家豐
    、洪忠賢皆堅詞否認涉有竊盜犯行，被告潘家豐辯稱：那4
    包東西不是我偷的，是有人請我把東西拿進去，2 包要丟入
    Ａ爐大桶，2 包要丟入Ｂ爐大桶等語；被告洪忠賢則辯稱：
    99年8 月7 日下午潘家豐打電話給我，看我有沒有空，要拿
    東西到唐榮公司，到Ａ倉、Ｂ倉的屋頂丟，總共有4 袋，各
    丟2 包到Ａ倉及Ｂ倉，我開推高機從潘家豐車上運到Ｂ倉的
    樓下，在用Ｂ倉的天車吊到屋頂，有2 包在Ｂ倉，有2 包拿
    到Ａ倉等語。
(四)、經查：
１、本案唐榮公司員工林志文循被告潘家豐、洪忠賢離去路線追
    查，在Ａ料倉屋頂出口扣得2 包混雜著純鎳、高碳鎳鐵、電
    解鎳之物；另在Ｂ料倉屋頂亦扣得2 包含有純鎳、高碳鎳鐵
    、電解鎳之物等情，業據證人林志文、張順景於本院審理時
    證述明確（見本院易字卷第27頁反面、第32頁）；且被告潘
    家豐、洪忠賢亦不否認該事實，堪認該4 包物品應為被告2
    人所放置，但該4 包物品究竟是被告自唐榮公司所竊取，還
    是被告2 人所攜入唐榮公司內，不無疑義。
２、證人林志文於本院審理時結證稱：我在唐榮公司擔任督導配
    料作業，負責管理Ａ料倉、Ｂ料倉，Ｂ料倉沒有儲放鎳，Ａ
    料倉是放製造不鏽鋼的原物料，鎳、鎘、鎂、碳都有，純鎳
    、高碳鎳鐵、電解鎳3 者外觀上可以肉眼區分，純鎳外觀看
    起來比較亮、透明、晶瑩，高碳鎳鐵比電解鎳透明、晶瑩，
    電解鎳較污濁；當時發現有2 包放在Ａ區、另2 包放在Ｂ區
    ，裡面的純鎳、高碳鎳鐵、電解鎳是混在一起，因為拿下來
    袋子已經爛掉了，所以才把它分類，我沒有辦法確認用來裝
    純鎳、高碳鎳鐵、電解鎳的4 個袋子是唐榮公司所有；但是
    案發時唐榮公司還沒有儲放電解鎳等語（見本院易字卷第23
    頁反面至第29頁）；另證人張順景於本院審理時亦結證稱：
    Ａ料倉是儲放純鎳、高碳鎳鐵、低碳矽鎂鐵、矽鐵、高碳硌
    鐵、還有如銀石、氧化鎂、石灰等原料，每一種原料都有獨
    立的料倉，每個料倉距離可能是幾公尺，我沒有在現場看到
    Ａ料倉屋頂上的袋子，是後來把袋子拿到地面時，我才有看
    到，4 個袋子都有混雜純鎳、高碳鎳鐵、電解鎳進去，後來
    有將純鎳、高碳鎳鐵分離出來，廠區裡面沒有儲放電解鎳，
    我無法確認4 個袋子內的純鎳、高碳鎳鐵一定是我們的，因
    為外面可以取得，但很難取得等語（見本院易字卷第30頁至
    第35頁）；再佐以告訴人唐榮公司於99年9 月28日提出之刑
    事告訴補充理由狀內，亦載有：至於電解鎳料雖非告訴人公
    司所有，惟被告2 人為何千辛萬苦背負至Ａ料倉（約3 層樓
    之高度），顯見其無故侵入Ａ料倉，除竊盜之外，另有擅自
    將鎳料投入煉鋼煉爐熔煉，以不正當之手段，影響熔煉鎳含
    量百分比之測試報告等情，有刑事告訴補充理由狀1 份在卷
    可憑（見偵卷第102 頁至第103 頁），堪認被告潘家豐、洪
    忠賢2 人遺留在Ａ料倉、Ｂ料倉上方之袋子內，混雜著電解
    鎳，而電解鎳並非唐榮公司所有之物，且該電解鎳並非微量
    ，而係重達29.8公斤乙節，有前揭刑事告訴補充理由狀所附
    之照片2 張在卷可稽（見偵卷第122 頁），是以被告潘家豐
    、洪忠賢2 人上開辯解，應非無稽。
３、既然當時唐榮公司內並無電解鎳之物，被告潘家豐、洪忠賢
    應無自唐榮公司竊取電解鎳之可能。倘若，被告潘家豐、洪
    忠賢存心自Ａ料倉竊取純鎳、高碳鎳鐵，將鎳料投入煉鋼煉
    爐內，以影響熔煉鎳含量百分比，又何必背負重達29.8公斤
    之電解鎳至Ａ、Ｂ料倉屋頂，大可將Ａ料倉竊得之鎳料投入
    煉鋼煉爐內即可；何況，證人林志文於偵查中曾證稱：Ａ料
    倉有19個料倉，料倉的進料口與出料口，相差約2 層樓，取
    料除了透過電腦設定，使原料由上往下輸送外，因為料倉出
    口有1 個擋板，用手往擋板上方挖料，也是可以把原料拿出
    來，但擋板與斜槽的高度不大，所以透過人工方式挖料，不
    好拿也不方便等語（見偵卷第155 頁），另有純鎳及高碳鎳
    鐵之出料口照片8 張在卷可憑（見偵卷第114 頁至第116 頁
    ），足認以人工方式自料倉出料口取料，並不方便之事實；
    此外，被告潘家豐、洪忠賢尚須有能力自Ａ料倉19個料倉中
    ，辨識哪個料倉中是儲放純鎳，哪個料倉是儲放高碳鎳鐵？
    復將竊得之純鎳、高碳鎳鐵，與攜帶之電解鎳大費周章地混
    同？是以從客觀情形研判，正如同證人張順景前揭所言：無
    法確認4 個袋子內的純鎳、高碳鎳鐵是唐榮公司所有之證述
    一樣，並無確切之證據，足認被告潘家豐、洪忠賢自Ａ料倉
    竊取純鎳、高碳鎳鐵之事實。
(五)、綜上，本件檢察官所舉被告潘家豐、洪忠賢竊取唐榮公司所
    有之純鎳、高碳鎳鐵之證據，並不足使本院達於通常一般之
    人均不致有所懷疑，而得確信其為真實之程度，依罪證有疑
    利於被告之原則，被告潘家豐、洪忠賢此部分之犯罪要屬不
    能證明，本應為被告潘家豐、洪忠賢無罪之諭知，惟因起訴
    意旨認被告潘家豐、洪忠賢部分若成立犯罪，亦與前開論罪
    科刑之無故侵入他人建築物罪間具有想像競合犯之裁判上一
    罪關係，爰不另為無罪之諭知，附此敘明。
據上論斷，應依刑事訴訟法第299 條第1 項前段，刑法第28條、
第306 條第1 項、第41條第1 項前段，刑法施行法第1 條之1 ，
判決如主文。
本案經檢察官賴寶合到庭執行職務。
中    華    民    國   100    年    8     月    26    日
                  刑事第十二庭  法  官  陳川傑
以上正本證明與原本無異。
如不服本判決應於收受送達後10日內向本院提出上訴書狀，並應
敘述具體理由；如未敘述上訴理由者，應於上訴期間屆滿後20日
內向本院補提理由書（均須按他造當事人之人數附繕本）「切勿
逕送上級法院」。
中    華    民    國   100    年    8     月    30    日
                                書記官  林昭吟
附錄本判決論罪法條：
中華民國刑法第306條
（侵入住居罪）無故侵入他人住宅、建築物或附連圍繞之土地或
船艦者，處1 年以下有期徒刑、拘役或3 百元以下罰金。
無故隱匿其內，或受退去之要求而仍留滯者，亦同。